臺灣苗栗地方法院刑事判決　　　　　　　 96年度易字第779號
公　訴　人　臺灣苗栗地方法院檢察署檢察官
被　　　告　丙○○
　　　　　　丁○○原名謝明峰.
上列被告因傷害等案件，經檢察官提起公訴（96年度偵字第876
、第877 號），本院判決如下：
    主  文
丙○○共同犯傷害罪，處有期徒刑壹年，減為有期徒刑陸月，如
易科罰金，以銀元參佰元即新臺幣玖佰元折算壹日。
丁○○共同犯傷害罪，處有期徒刑壹年貳月，減為有期徒刑柒月
。
    犯罪事實
一、丁○○因其親友與乙○○間有過節，遂於民國94年9 月初某
    日唆使丙○○，夥同楊熒峰、黃漢斌（2 人均經臺灣高等法
    院臺中分院於95年9 月12日，以95年度上易字第788 號各判
    處有期徒刑7 月確定）及數名姓名、年籍不詳之成年男子，
    共同基於妨害自由、傷害及毀損之犯意聯絡，於同月8 日7
    時50分許，由丙○○駕駛1 部自小客車，楊熒峰另駕駛車牌
    6417-KX 號自小客車搭載黃漢斌，及數名姓名、年籍不詳之
    成年男子，分別搭乘車號不詳之黑色自小客車，在苗栗縣銅
    鑼鄉○○村○○道北向約1 、2 百公尺處，以超車及向外側
    車道擠靠之方式，迫使乙○○將其所駕駛之車牌7P-0658 號
    自小客車停靠於路旁。迨乙○○停車後，楊熒峰旋即驅前敲
    打車門喝令乙○○下車，乙○○不從，黃漢斌隨即以強暴之
    方法持其所有之鋁棒砸破乙○○上開自小客車之前、後面及
    左邊車窗玻璃，致車窗破裂而不堪使用，足以生損害於乙○○。乙○○不得已乃打開車門，楊熒峰、黃漢斌及其餘同夥
    之姓名、年籍不詳之成年男子數人，隨即以徒手或分持木棍
    、鋁棒等物（均業經丟棄，並未扣案）之方式，聯手毆打乙○○，丙○○則在一旁觀看，致乙○○因而受有顏面部多處
    瘀傷、右胸第7 肋骨骨折併瘀傷及左膝髕骨開放性骨折等傷
    害。
二、案經乙○○告訴及臺灣高等法院臺中分院檢察署發交臺灣苗
    栗地方法院檢察署檢察官偵查起訴。
    理  由
壹、證據能力部分
一、按被告以外之人於審判外之陳述，雖不符刑事訴訟法第159
    條之1 至第159 條之4 之規定，然經當事人於審判程序同意
    作為證據，法院審酌該言詞陳述或書面陳述作成時之情況，
    認為適當者，亦得為證據，刑事訴訟法第159 條之5 第1 項
    定有明文；當事人、代理人或辯護人於法院調查證據時，知
    有刑事訴訟法第159 條第1 項不得為證據之情形，而未於言
    詞辯論終結前聲明異議者，視為有前項之同意，同法條第2
    項定有明文。
二、經查，被害人即證人乙○○於警詢中之供述，係被告以外之
    人於審判外之言詞陳述；行政院衛生署苗栗醫院驗傷診斷證
    明書、指認口卡片及照片、採證照片14幀、車籍作業系統查
    詢認可資料1 份，係被告以外之人於審判外之書面陳述，均
    為傳聞證據。惟被告2 人、檢察官就上開證據之證據能力於
    本院準備及審理程序時並不爭執，且迄於言詞辯論終結前復
    未聲明異議，而本院審酌證人乙○○於警詢中之供述及上開
    驗傷診斷書等作成時之情況，並無違法取證之瑕疵，亦認以
    之作為證據為適當，依上開規定，證人乙○○於警詢中之供
    述及上開審判外之書面陳述等，均有證據能力。
貳、實體部分
一、認定犯罪事實所根據的證據及理由：
（一）被告丙○○部分：
    1.被告丙○○於偵訊及本院審理中自白前揭傷害等之事實等
      語明確（見95年度他字第854 號卷第35至第37頁；本院卷
      第50頁以下），核與下列2.至3.之證據相符。
    2.證人即被害人乙○○於警詢、偵訊中證述其當時受有上開
      傷害、車損等事實等語明確（見94年偵字第4533號卷第26
      至第34頁；同上他字卷第45至第46頁）。
    3.證人即共犯楊熒峰於偵訊中證述本件事後其與被告丁○○
      、丙○○曾在苗栗市○○路一帶見面，被告丁○○當時亦
      應允找律師為其與被告丙○○辯護，至此其始知被告丙○○亦係受被告丁○○指使等語明確（見同上他字卷第23頁
      ）。
    4.綜上所述，被告丙○○之自白，核與事實相符，應堪採信
      。本件事證明確，被告丙○○上揭犯行洵堪認定。
（二）被告丁○○部分：
    1.被告丁○○於偵訊及本院審理中供述，其事發後有帶被告
      丙○○、共犯楊熒峰一起去找律師等語明確（見95年度他
      字第854 號卷第45頁；本院卷第32頁）。
    2.證人即共同被告丙○○於偵訊中證述其於事發後，有帶共
      犯楊熒峰見被告丁○○談論委請律師辯護乙節等語明確（
      見同上他字卷第36頁）。
    3.證人即共犯楊熒峰於偵訊中證述本件事後其與被告丁○○
      、丙○○曾在苗栗市○○路一帶見面，被告丁○○當時亦
      應允找律師為其與被告丙○○辯護，至此其始知被告丙○○亦係受被告丁○○指使等語明確（見同上他字卷第23頁
      ）。
    4.證人甲○○於審理中證述「不認識乙○○、丙○○、楊熒
      峰、黃漢斌」、「未叫丁○○邀其他人打乙○○」等語明
      確（見本院卷第93頁以下）。
    5.證人即被害人乙○○於警詢、偵訊中證述其當時受有上開
      傷害、車損等事實等語明確（見94年偵字第4533號卷第26
      至第34頁；同上他字卷第45至第46頁）。
    6.綜上，本案事證已臻明確，被告丁○○犯行洵堪認定。
二、對於被告丁○○辯解，本院之判斷：
    訊據被告丁○○固供稱認識被告丙○○，且伊事後有幫丙○○找律師，但矢口否認有何上開犯行，辯稱：伊不認識被害
    人乙○○，只認識丙○○。伊有一個乾哥哥甲○○問伊有沒
    有認識什麼朋友，伊就介紹丙○○給他認識。後來丙○○事
    後要伊幫他們找律師，不能這樣就聯想伊唆使打人云云。經
    查：
（一）證人即共同被告丙○○於偵訊中證稱：「（問：94年9 月
      8 日早上7 點許，是否與楊熒峰等一起去打乙○○）是。
      」、「（問：這件事發生原因？）我去謝明峰他家找他，
      他哥哥在家，說有事要拜託我，說他姊姊被人欺負，想要
      去找對方談，跟對方談對方都不回應，就找我找人幫忙去
      找對方談。」、「（問：楊熒峰、黃漢斌是你找去？）是
      ，都是我載他們去的，我沒有下車。」、「（問：為什麼
      找他們兩個？）因為我平常就跟他們兩個一起。」、「（
      問：如何跟楊熒峰講？）就說朋友的姊姊被人欺負，一起
      去跟對方談。」、「（問：打人之後是否有帶楊熒峰去找
      謝明峰談此事？）有。」、「（問：打人時謝明峰有無在
      場？）沒有。」、「（問：謝明峰沒有帶你們去，你們怎
      麼知道去何處打人？）他哥哥跟我們講的。」、「（問：
      你到場時，謝明峰這邊是否有很多人在現場？）沒有，他
      沒有說他有找別人，就只有我載兩個人去，兩個人下去打
      而已。」、「（問：謝明峰給你什麼代價？）沒有，就說
      請我幫忙。」、「（問：他只是找你幫忙，你就叫楊熒峰
      及另一個人去打他？）是。」等語（見95年度他字第854
      號卷第35頁至第37頁）。是由上可知，證人丙○○於偵訊
      中已明確證稱乃因被告丁○○要求幫忙，其才找楊熒峰、
      黃漢斌前往毆打乙○○等情。
（二）證人甲○○於審理中證稱：「（問：是否認識丁○○？）
      認識，是朋友。」、「（問：認識多久？）滿久了，當兵
      的時候，大概90年、91年。」、「（問：交情如何？）都
      可以還好，算普通朋友。」、「（問：是否認識乙○○？
      ）不認識。」、「（問：是否認識在庭被告丙○○？）曾
      經見過一次面，在三義，丁○○帶我去的，是一個烤肉的
      地方，是丁○○剛退伍的時候，已經好幾年了，那次在吃
      飯，有喝酒，我沒有跟丙○○講過話，只有打照面而已。
      」、「（問：那次見面後還有無跟丙○○見面或聯絡？）
      沒有。」、「（問：連電話聯絡都沒有？）沒有。」、「
      （問：有無找丙○○、丁○○找人去打乙○○？）沒有。
      」、「（問：是否認識楊熒峰、黃漢斌？）不認識。」、
      「（問：94年間，有無跟丙○○見過面？）沒有。」、「
      （問：你剛才講的三義烤肉的事情是何時？）差不多是92
      至93年的事情，是丁○○剛退伍的事情。」、「（問：你
      有無姊姊？）有。兩個。」、「（問：這兩個姊姊是否認
      識乙○○？）應該不認識吧。」、「（問：這兩個姊姊有
      無跟你說過跟乙○○有過口角或衝突？）沒有。」、「（
      問：你有無跟丙○○講過請他幫你去打乙○○？）沒有。
      」、「（問：丁○○有無請你跟丙○○接洽討論打乙○○
      的事情？）也沒有。」、「（問：你有沒有改過名字？）
      沒有。一直叫甲○○。」等語（見本院卷第93至第96頁）
      。是由上可知，證人甲○○於審理中已明確證稱並不認識
      被告丙○○，更未曾指使被告丙○○或丁○○找人毆打乙○○等情。
（三）證人即共犯楊熒峰於偵訊中證稱：「（問：在審判中為何
      稱是丙○○叫你去打的？）是他指使的沒錯，我也不知道
      是什麼原因，他只有說在事發當天早上，叫我去銅鑼要等
      人，一起去打一個人，所以我才去，我自己就一個人開一
      台車去，去的時候，他們已經在現場，所以我才加入打人
      。」、「（問：當天丙○○有無在場？）丙○○也是受謝
      明峰指使，說要找一些人去修理乙○○，所以丙○○才找
      我去，我先到現場，他後來開車過來，我們去打，他在車
      上看。」、「（問：是誰找你過去打人？）丙○○，他打
      我一個朋友林瑞偉的電話0000-000000 找我，當天是晚上
      7 、8 點，我跟林瑞偉在一起，他打過來，林瑞偉再跟我
      講，我也有接丙○○的電話，確實是他叫我去打的，林瑞
      偉是覺得應該會有事，所以他就沒有去。」、「（問：謝
      明峰有無到場？）沒有。」、「（問：如何知道謝明峰的
      電話？）是我爸爸打電話去問丙○○，丙○○說是謝明峰
      指使的，丙○○告訴我父親謝明峰的電話就是這一支。」
      、「（問：有無與謝明峰接觸過？）有，在打人之後，丙○○帶我一起去苗栗市○○路那邊後面，謝明峰有跟我們
      一起會面，因為他告訴丙○○跟我，說要幫我們找律師，
      但是後來沒有。」、「（問：後來有給你們什麼代價？）
      都沒有，就不了了之。」等語（見同上他字卷第20頁以下
      ）。是由上可知，證人楊熒峰於偵訊中已明確證稱係受被
      告丙○○、丁○○之指使前往毆打乙○○，事後並與被告
      丙○○、丁○○見面討論聘請律師之事宜等情。
（四）雖被告丙○○於審理中改稱是伊接到丁○○的電話，到了
      丁○○家之後，應該是他的堂哥或表哥，說被人欺負，丁○○說若是伊能幫忙的話就幫忙，他說他有事情要出去，
      叫伊跟他哥哥自己出去講云云（見本院卷第49頁以下）。
      然而，被告丙○○亦自承與丁○○哥哥僅見過幾次面而已
      ，不知道叫什麼名字，並無交情，也沒有拿到什麼好處，
      丁○○的哥哥後來都避不見面，打手機也聯絡不上，也沒
      有幫忙找律師處理案件，丁○○的哥哥就是在庭的證人甲○○等情，則衡諸常情，被告丙○○豈有可能為不知姓名
      、並無交情之丁○○「哥哥」，在事前並無給予任何利益
      ，事後復未處理相關訴訟之情形下，於案發時、地，對乙○○為上開妨害自由、傷害及毀損之犯行，而甘冒擔負刑
      責之風險。況且，證人甲○○於審理中已具結否認其曾委
      請被告丁○○介紹被告丙○○替其為上開暴力犯行等情明
      確。綜上，足見被告丙○○於審理中之供述顯係袒護被告
      丁○○之詞，難採為被告丁○○有利之證據。
（五）綜上所述，被告丁○○之辯解，或與經驗法則有違，或與
      事實不符，均尚難憑採。本件事證明確，被告丁○○之犯
      行堪予認定。
三、論罪科刑的理由：
（一）被告行為後，刑法業於94年2 月2 日修正公布，於95年7
      月1 日施行，且按行為後法律有變更者，適用行為時之法
      律，但行為後之法律有利於行為人者，適用最有利於行為
      人之法律，現行刑法第2 條第1 項定有明文。此條規定乃
      與刑法第1 條罪刑法定主義契合，而貫徹法律禁止溯及既
      往原則，係規範行為後法律變更所生新舊法律比較適用之
      準據法，是刑法第2 條本身雖經修正，但刑法第2 條既屬
      適用法律之準據法，本身尚無比較新舊法之問題，應一律
      適用裁判時之現行刑法第2 條規定，以決定適用之刑罰法
      律，先予敘明。又以本次刑法修正之比較新舊法，應就罪
      刑有關之共犯、未遂犯、想像競合犯、牽連犯、連續犯、
      結合犯，以及累犯加重、自首減輕暨其他法定加減原因與
      加減例等一切情形，綜其全部罪刑之結果而為比較（最高
      法院95年5 月23日著有95年度第8 次刑庭會議決議可資參
      照）。查：
    1.刑法第28條原規定：「2 人以上共同『實施』犯罪之行為
      者，皆為共同正犯。」新法修正為：「2 人以上共同『實
      行』犯罪之行為者，皆為共同正犯。」將舊法之「實施」
      修正為「實行」。原「實施」之概念，包含陰謀、預備、
      著手及實行等階段之行為，修正後僅共同實行犯罪行為始
      成立共同正犯。是新法共同正犯之範圍已有限縮，排除陰
      謀犯、預備犯之共同正犯。新舊法就共同正犯之範圍既因
      此而有變動，自屬犯罪後法律有變更，而非僅屬純文字修
      正，應有新舊法比較適用之問題（最高法院96年台上字第
      934 號判決參照）。惟本案被告犯傷害等之犯行，依其犯
      罪情節，不論依新、舊法規定，均屬該條所指之共同正犯
      ，故修正前之規定並無不利於被告之情形，本件即應適用
      行為時之舊法，論以共同正犯。
    2.刑法第55條後段有關牽連犯之規定業已刪除，是於新法修
      正施行後，被告所犯之刑法第277 條第1 項之普通傷害罪
      、第304 條第1 項之強制罪及第354 條之毀損罪，即須分
      論併罰，惟依修正前刑法，被告所犯上開三罪間有牽連犯
      之裁判上一罪關係，而應從一重論以普通傷害罪。比較新
      舊法之規定，修正後之刑法對於被告自較為不利。
    3.被告行為時刑法第41條第1 項前段規定：「犯最重本刑為
      5 年以下有期徒刑以下之刑之罪，而受6 個月以下有期徒
      刑或拘役之宣告，因身體、教育、職業、家庭之關係或其
      他正當事由，執行顯有困難者，得以1 元以上3 元以下折
      算1 日；易科罰金。」第2 項：「併合處罰之數罪，均有
      前項情形，其應執行之刑逾6 月者亦同。」又被告行為時
      之易科罰金折算標準，修正前罰金罰鍰提高標準條例第2
      條前段（現已刪除）規定，就其原定數額提高為100 倍折
      算1 日，則本件被告行為時之易科罰金折算標準，應以銀
      元300 元折算1 日，經折算為新臺幣後，應以新臺幣900
      元折算1 日。惟95年7 月1 日修正公布施行之刑法第41條
      第1 項前段則規定：「犯最重本刑為5 年以下有期徒刑以
      下之刑之罪，而受六個月以下有期徒刑或拘役之宣告者，
      得以新台幣1 千元、2 千元或3 千元折算1 日，易科罰金
      。」第2 項：「前項規定於數罪併罰，其應執行之刑未逾
      六月者，亦適用之。」比較修正前後之易科罰金折算標準
      ，以95年7 月1 日修正公布施行前之規定，較有利於被告
      丙○○，則應依刑法第2 條第1 項前段，適用修正前刑法
      第41條第1 項前段第2 項規定，定其折算標準。
    4.刑法第33條第5 款有關罰金之最低數額部分，被告所犯刑
      法第277 條第1 項之普通傷害罪、第304 條第1 項之強制
      罪及第354 條之毀損罪，均有罰金刑之處罰，而刑法分則
      編各罪所定罰金之貨幣單位原為銀元，修正前刑法第33條
      第5 款規定：「罰金：（銀元）1 元以上」，而銀元與新
      臺幣間之折算，依現行法規所定貨幣單位折算新臺幣條例
      規定，以銀元1 元折算新臺幣3 元；修正後刑法第33條第
      5 款則規定：「罰金：新臺幣1,000 元以上，以百元計算
      之」；經比較修正前、後之規定，修正後刑法第33條第5
      款所定罰金之最低數額，較之修正前提高，自以修正前刑
      法第33條第5 款之規定有利於被告。
（二）被告丙○○、丁○○二人與共犯楊熒峰、黃漢斌，及數名
      姓名、年籍不詳之成年男子等人間，具有犯意聯絡及行為
      分擔，均為共同正犯。
（三）核被告丙○○、丁○○二人所為，均係犯刑法第277 條第
      1 項之普通傷害罪、第304 條第1 項之強制罪及第354 條
      之毀損罪。三罪間具有方法、結果關係，應依牽連犯之規
      定從一重之普通傷害罪處斷。
（四）量刑理由：
      查被告丙○○、丁○○均年輕氣盛，僅因細故發生爭端，
      竟不思以理性解決糾紛，動輒訴諸非法暴力，而處於上開
      傷害、強制、毀損等犯罪行為指使者之地位，造成被害人
      乙○○受有上開無謂之傷勢，且犯後至今已逾2 年均未與
      被害人達成和解，本不宜輕縱，惟審酌被告丙○○於偵訊
      及本院審理時均能坦承犯行，然對共同被告丁○○之犯行
      顯有袒護之舉，又被告丁○○犯後猶否認犯行，並無坦承
      悔過之具體表現，惟念及被告丁○○並無前科紀錄，有臺
      灣高等法院被告前案紀錄表附卷可稽，素行尚稱良好，併
      參酌被告2 人生活狀況、品行、智識程度、犯罪之動機、
      目的、手段、及所生危害等一切情況，爰量處如主文所示
      之刑，且均依中華民國九十六年罪犯減刑條例之規定，減
      輕其宣告刑2 分之1 ，並就被告丙○○部分，諭知易科罰
      金之折算標準，以示懲儆，並符罪刑相當原則。
四、應適用之法條：
（一）刑事訴訟法第299條第1 項前段。
（二）刑法第2 條第1 項前段、（修正前）第28條、（修正前）
      第55條後段、第277 條第1 項、第304 條第1 項、第354
      條、（修正前）第41條第1 項前段。
（三）（修正前）罰金罰鍰提高標準條例第2 條。
（四）現行法規所定貨幣單位折算新臺幣條例第2條。
（五）中華民國九十六年罪犯減刑條例第2 條第1 項第3 款、第
      7 條、第9 條。
本案經檢察官蕭慶賢到庭執行職務。
中　　華　　民　　國　　96　　年　　12　　月　　31　　日
                  刑事第二庭  法　官    魏宏安
以上正本證明與原本無異。
如不服本判決，應於判決送達後10日內向本院提出上訴狀（應抄
附繕本），其未敘述上訴理由者，應於上訴期間屆滿後20日內補
提理由書狀於本院，上訴於臺灣高等法院臺中分院。告訴人或被
害人如對於本判決不服者，應具備理由請求檢察官上訴，其上訴
期間之計算係以檢察官收受判決正本之日期為準。
                              書記官    廖鳳美
中　　華　　民　　國　　97　　年　　1 　　月　　2 　　日
附錄本判決論罪科刑法條全文：
中華民國刑法第277條
（普通傷害罪）
傷害人之身體或健康者，處 3 年以下有期徒刑、拘役或 1 千元
以下罰金。
犯前項之罪因而致人於死者，處無期徒刑或7 年以上有期徒刑；
致重傷者，處3 年以上10年以下有期徒刑。
中華民國刑法第304條
（強制罪）
以強暴、脅迫使人行無義務之事或妨害人行使權利者，處3 年以
下有期徒刑、拘役或3 百元以下罰金。
前項之未遂犯罰之。
中華民國刑法第354條
（毀損器物罪）
毀棄、損壞前二條以外之他人之物或致令不堪用，足以生損害於
公眾或他人者，處2 年以下有期徒刑、拘役或5 百元以下罰金。
